臺灣臺北地方法院交通事件裁定　　　　 94年度交聲字第105號
異　議　人
即受處分人　乙○○
上列異議人即受處分人因違反道路交通管理處罰條例案件，對於
臺北市交通事件裁決所中華民國93年12月22日所為之處分（原處
分案號：北市裁一字第裁22-A1A105340號），聲明異議，本院裁
定如下：
    主  文
異議駁回。
    理  由
一、按汽車行駛至交岔路口，轉彎車應讓直行車先行，道路交通
    安全規則第一百零二條條第一項第六款定有明文。又汽車駕
    駛人轉彎時，轉彎車不讓直行車先行，處新臺幣（下同）六
    百元以上一千八百元以下之罰鍰，並記違規點數一點；汽車
    駕駛人，駕駛汽車違反道路交通安全規則，因而肇事致人受
    傷者，記違規點數三點，道路交通管理處罰條例第四十八條
    第六款、第六十三條第一項第一款、第六十一條第三項前段
    亦分別定有明文。
二、本件異議人即受處分人乙○○於民國93年10月11日下午5時
    20分許，駕駛車號ET-1741號自用小客車，沿臺北市○○○
    路西向東方向第三車道行駛至臺北市○○○路及公園路交岔
    路口欲右轉公園路時，其車之右前車頭保險桿與沿臺北市○
    ○○路西向東方向機慢車專用道行駛之CMH-779號普通重型
    機器腳踏車左側車身相撞，導致重型機車駕駛人甲○○受有
    左膝蓋骨裂之傷害，經臺北市政府警察局交通警察大隊員警
    到場處理並拍照及繪製現場圖，遂以受處分人有「一、轉彎
    車不讓直行車先行；二、違反道路交通安全規則肇事致人受
    傷」之違規，依違反道路交通管理處罰條例第四十八條第六
    款及第六十一條第三項規定掣單舉發。受處分人於舉發通知
    單上所載應到案日期前向臺北市交通事件裁決所提出申訴，
    經原舉發單位調查結果，仍認受處分人有其上開違規之行為
    ，原處分機關乃依道路交通管理處罰條例第四十八條第六款
    及第六十一條第三項規定，分別裁處受處分人九百元並記違
    規點數三點，並依同條例第六十三條第一項第一款規定，記
    違規點數一點，合併共計違規點數四點。
三、聲明異議意旨略以：伊未違反道路交通安全規則第一百零二
    條第一項第六款「轉彎車應讓直行車先行」之規定，事故當
    時受處分人之車輛早已通過完該交叉路口並於行人穿越道減
    速慢行時，才被超速並蛇行搶道之對造機車不慎擦及。且事
    故現場圖中所繪之「剎車痕2.5（B車）」並非事故發生當時
    之對造機車所留，主管機關應予註銷等語。經查：
（一）受處分人於前揭時、地駕駛車號ET－1741號自用小客車，
      與甲○○駕駛之CMH－779號重型機車發生擦撞，且致甲○
      ○受有左膝蓋骨裂傷害之事實，業據證人甲○○證述明確
      （本院94年 2月17日訊問筆錄），且有車損及現場照片共
      12張、臺北市○○○○○道路交通事故現場圖、交通警察
      大隊交通事故分析研判表、中正二分局交通分隊道路交通
      事故補充資料表，及臺北市立和平醫院診斷證明書 1份附
      卷可資佐證。
（二）再者，本件受處分人所駕駛之自小客車右前車頭保險桿及
      大燈罩有刮擦痕，受害人甲○○騎乘之重型機車則係左側
      車身及前車頭撞損，機車之最後倒地處為該路口東南處水
      泥路緣旁之道路，散落物則均在機車倒地處附近之道路及
      安全島上，安全島上之路燈並留有該機車之紅色擦痕等情
      ，有卷附道路交通事故現場圖、補充資料表及卷附現場照
      片可參，並據證人即現瑒處理員警廖文聰到院證述屬實（
      本院94年2月17日訊問筆錄）。參以證人甲○○證述其車
      子左後方遭撞擊後人就飛出倒地受傷等語（同上筆錄），
      堪認事故發生當時應係受處分人所駕駛之自小客車於該交
      叉路口右轉時，該自小客車之右前部分與證人甲○○所駕
      駛之機器腳踏車左側部分擦撞，致使機車向前偏右滑行飛
      撞至安全島水泥路緣及路燈後而跌落於車道上，造成機器
      腳踏車車燈及左側車體壞損。
（三）又查，本件事故之散落物如前所述均在機車倒地處，應係
      機車遭撞擊後飛撞至安全島水泥路緣及路燈所致，是以受
      處分人稱其所駕駛之車輛先進入該交岔路口而已轉彎通過
      路口中心處乙節，並無證據足資證明，且據證人廖文聰證
      述無法判斷係自小客車或機車先到達該交叉路口等語可佐
      。而事故發生當時，該交叉路口愛國西路西往東方向上之
      交通號誌為綠燈一節，並據證人甲○○證述屬實，且為受
      處分人所不否認，是以證人甲○○所駕駛之機車既屬該交
      岔路口之直行車輛，且已在路口管制號誌為綠燈之情形下
      進入交岔路口內，應具有優先路權。受處分人於到達交岔
      路口開始轉彎前，疏未注意應先禮讓直行車先行，即貿然
      起步，致撞及直行行駛中甲○○騎乘之前開機車，並使丁
      員受有左膝部骨折之傷害，其駕駛行為顯已違規甚明。縱
      證人甲○○當時車速過快屬實，亦無礙於受處分人前揭違
      規行為之成立，而仍應科處其行政罰甚明。
（四）末以，聲明異議狀意旨認事故現場圖中所繪之「煞車痕2.
      5（B車）」並非事故發生當時之對造機車所留等情縱屬實
      在，亦僅足作為甲○○所騎乘之機車當時有無超速蛇行之
      判斷，尚難解免受處分人應禮讓直行車先行之義務，併此
      敘明。
四、綜上所述，受處分人確有於上揭時地駕車轉彎不讓直行車先
    行，並致人受傷之違規行為，從而原處分機關依違反道路交
    通管理處罰條例第四十八條第六款及第六十一條第三項規定
    ，分別裁處九百元並記違規點數三點，且依同條例第六十三
    條第一項第一款規定，記違規點數一點，合併共計違規點數
    四點，於法並無違誤，且裁罰金額亦無不當之處，本件異議
    人之異議為無理由，依法自應將其異議駁回。
據上論斷，應依道路交通案件處理辦法第十九條，裁定如主文。
中　　華　　民　　國　　94　　年　　3 　　月　　31　　日
                  交通法庭法　官　胡宗淦
以上正本證明與原本無異
如不服本裁定應於送達後5日內向本院提出抗告狀
                  　　    書記官　張耀鴻
中　　華　　民　　國　　94　　年　　4   　月 　　1　　日
